臺灣高等法院民事判決　　　　　　　　 93年度家上字第370號
上　訴　人
即被上訴人　甲○○
訴訟代理人　林淑惠律師
被　上訴人
即　上訴人　乙○○
上列當事人間請求離婚事件，兩造對於中華民國93年10月6日台
灣板橋地方法院92年度婚字第1098號第一審判決各自提起上訴，
本院於94年5月31日言詞辯論終結，判決如下：
  主  文
兩造上訴均駁回。
第二審訴訟費用各自負擔。
  事實及理由
甲、程序方面：
    按撤銷婚姻或離婚之訴，當事人得於第一審或第二審言詞辯
    論終結前，附帶請求法院於認原告之訴為有理由時，並定對
    於未成年子女權利義務行使負擔之內容及方法，民事訴訟法
    第572條之1第1項定有明文；又該條項所稱之定對於未成年
    子女權利義務行使負擔之內容及方法，包括酌定由何人行使
    或負擔對於未成年子女之權利義務，以及有關行使或負擔權
    利義務之內容、方法，未行使或負擔權利義務之一方與未成
    年子女會面交往等事項，辦理民事訴訟事件應行注意事項第
    223點規定亦有明文。因此，所謂附帶請求之範圍應包括未
    行使或負擔權利義務之一方與未成年子女會面交往之事項，
    從而本件上訴人即被上訴人甲○○僅就原判決關於會面交往
    事項，提起上訴，堪認係對附帶請求聲明不服。又原依民事
    訴訟法第582條之1規定，僅就附帶請求部分之裁判聲明不服
    者，適用關於抗告程序，惟本件被上訴人即上訴人乙○○因
    對原判決全部提起上訴，故於該部分訴訟程序中，併予審酌
    附帶請求部分，合先敘明。
乙、實體方面：
一、本件甲○○起訴主張：兩造於民國（下同）91年3月16日結
    婚，共同居住於臺北縣三重市○○街470號2樓，92年4月30
    日晚上8點左右，雙方因細故發生爭執，乙○○竟出手毆打
    甲○○，致甲○○受有頭部外傷、右臉頰、左腳踝等多處擦
    傷等傷害，乙○○復強拉甲○○進房間內，以電線將房門綁
    緊，並以鐵釘將門窗釘住，剝奪甲○○之行動自由，嗣經甲
    ○○向原法院聲請暫時及通常保護令，業據該院以92年度暫
    家護字第361號及92年度家護字第644號核發在案。雖乙○○
    於翌日即簽立悔過切結書，且兩造亦簽立分居協議書，然乙
    ○○於分居後，復於92年6月4日破壞上開三重住處2樓門窗
    入屋，以沾有松香水之手帕及抹布，矇住甲○○口鼻，將甲
    ○○拖倒在地並毆打之，致甲○○受有右耳後、右手腕等擦
    傷之傷害，甲○○身心受到嚴重打擊，不得已攜子搬回宜蘭
    娘家。又兩造於分居期間，乙○○多次以簡訊恐嚇要甲○○
    「感受家破人亡，夫離子散，受盡良心譴責，生不如死的感
    覺」，致甲○○害怕不已。乙○○所作所為已令甲○○受有
    身體上及精神上不可忍受之痛苦，兩造之婚姻已生破綻，有
    難以維持婚姻之重大事由，爰依民法第1052條第1項第3款及
    同條第2項之規定請求離婚，併請求對於兩造所生未成年子
    女楊哲毓（男，91年8月6日生）權利義務之行使負擔由甲○
    ○任之等情（上開請求，原審判准兩造離婚，對於楊哲毓權
    利義務之行使或負擔則令由甲○○任之，但乙○○得依原判
    決附表所示之會面交往方式及期間探視楊哲毓。甲○○僅就
    乙○○與楊哲毓之會面交往方式及期間，聲明不服而提起上
    訴；乙○○則對原判決全部聲明不服，提起上訴）。甲○○
    並於本院補稱自楊哲毓自出生迄今，從未與乙○○單獨生活
    及相處過，又乙○○一再懷疑楊哲毓非其骨肉，則是否能善
    待楊哲毓，實令甲○○擔心；另楊哲毓對甲○○及其母親林
    美玉依賴甚深，若驟然使乙○○與楊哲毓過夜，將在楊哲毓
    幼小心靈留下難以抹滅之恐懼，影響人格發展，故甲○○認
    乙○○探視楊哲毓之時間及會面方式應依循序漸進之方式為
    妥，並聲明：(一)原判決關於乙○○得依該判決附表所示之會
    面交往方式及期間探視楊哲毓部分廢棄。(二)前開廢棄部分，
    乙○○得依附表所示之會面交往方式及期間探視楊哲毓。
    (三)訴訟費用由乙○○負擔。並答辯聲明請求駁回乙○○之上
    訴。
二、乙○○則以：甲○○主張乙○○以電線將房門綁緊，並以鐵
    釘將門窗釘住，剝奪甲○○之行動自由等情，純屬虛構。反
    而是乙○○遭甲○○及其母之威脅，而簽下悔過書及分居協
    議書，另於92年3月29日曾以協商解決兩造爭執及小孩扶養
    問題，約乙○○前往台北縣三重市○○街47號2樓，詎屆時
    乙○○竟遭甲○○等人恐嚇、毆打及被綑綁在房間中，幸乙
    ○○趁甲○○等不注意之際始得脫困。兩造婚後固有發生爭
    執，然乙○○並未毆打甲○○，又甲○○雖謂乙○○破壞三
    重住處門窗云云，並無法舉證以實其說。再者，甲○○從不
    操持家務，家中大小勞務皆由乙○○負責，家用亦是乙○○
    負擔，且甲○○心性不定，經常半夜在外不歸，甚至不知去
    向。此外，甲○○大多數時間均將楊哲毓委由其母幫忙照顧
    ，然甲○○之母生活狀況並不正常，曾於婚外發生不正當男
    女關係，恐對子女人格成長有負面之影響，因此求予駁回甲
    ○○之離婚請求等語，資為抗辯，並於本院聲明：(一)原判決
    廢棄。(二)前開廢棄部分，甲○○在第一審之訴駁回。(三)第一
    、二審訴訟費用由甲○○負擔。並答辯聲明駁回甲○○之上
    訴。
三、兩造不爭之事實：
　　1.兩造為夫妻關係，並育有一子楊哲毓，業經甲○○提出戶
  　　籍謄本乙件附卷可稽（見原審卷第8頁）。
  　2.兩造現已分居狀態中。
四、兩造爭執要旨：本件乙○○對甲○○是否有民法第1052條第
    2 項前段「有前項以外之重大事由，難以維持婚姻」之事由
    ：查1.乙○○於92年4月30日晚上8時20分許，在台北縣三重
    市○○街470號2樓住處毆打甲○○，致其受有頭部外傷、身
    體多處擦傷（右臉頰、左腳踝）及線狀擦傷（右前臂、右手
    ）之傷害。2.上訴人乙○○因92年4月30日晚上打甲○○，
    而於92年5月1日，在其表哥施詠峰陪同見證下，至宜蘭甲○
    ○娘家，向其父母致歉，並寫下悔過切結書及分居協議書，
　  且於5月2日即搬離三重住處。3.乙○○於兩造間分居後，再
    於92年6月4日下午9時30分許趁甲○○回宜蘭娘家過端午節
    不在家之際，未經其同意，自三重住處後陽台與鄰居後門防
    火巷上方之屋簷平台爬上二樓，拆卸窗戶侵入住宅，待被上
    訴人返家後，再以沾有不明液體（疑為阿摩尼亞，即尿酸）
    之手帕或抹布，由後矇住甲○○口鼻，因甲○○掙扎，而將
    其拖倒在地，並予毆打等事實，乙○○雖矢口否認，然查：
    (一)乙○○於92年4月30日晚上8時20分許毆打甲○○成傷之事
      實：
　　　1.乙○○矢口否認有毆打甲○○成傷之事實，但乙○○於
        另案93年度家上字第369號履行同居事件93年11月5日上
        訴理由狀上訴理由二、(二)自承當日兩造確有發生口角，
        並報警處理（見該案卷第8頁至第9頁）。
　　　2.另乙○○於原審法院92年家護字第644號民事通常保護
  　    令事件調查時，已坦承於92年4月30日有出手打被上訴
        人甲○○（見本院卷第55被上證一）。
      3.甲○○前開時日確實受有傷害，有臺大醫院診斷證明書
        在卷可稽，且乙○○涉嫌傷害部分，並經原審法院判處
        罪刑確定，也有判決書可證（見本院卷第57至60頁被上
        證二）。
　　　4.足見，乙○○確有於92年4月30日晚上8時20分許，在上
　　　　開住處毆甲○○，乙○○以上抗辯，殊不可採。
　　(二)乙○○確曾於92年5月1日簽下悔過切結書及分居協議書，
      並於同年月2日搬離三重住處：
　　　乙○○否認於 4月30日毆打甲○○，其簽下悔過切結書，
  　　係甲○○之母及其情夫事先備妥，威脅恐嚇其簽名，否則
      會動用黑白兩道，其為挽回甲○○而迫於無奈始簽名云云
      ，然查：
　　　1.乙○○於原審法院92年家護字第644號通常保護令事件
        調查時，已坦承有立具上開悔過切結書及分居協議書，
        以及於92年4月30日有出手打甲○○（見本院卷第55頁
        被上證一），另乙○○簽立上開悔過切結書及分居協議
        書時，係由其表哥施詠峰在場見證，亦有各該文書可證
       （見本院卷第61頁被上證三），則甲○○之母親何能威
        脅恐嚇伊，乙○○就此未舉證以實其說，自不足採。
　　　2.再乙○○於兩造分居後，曾於92年 5月18日寫信予甲○
        ○，其於信中承認：有對甲○○動手動腳，傷害到甲○
        ○，請求甲○○與父、母親能原諒，再給其機會。並承
        認其承諾的自白書（即指92年5月1日所寫悔過切結書）
        是要真誠改過，有心悔改，求甲○○與父、母親原諒。
        且表示要以行動來彌補過去的不是，另又兩度寫信向甲
        ○○表示懺悔（見本院93年家上字第369號卷第56頁至6
        3頁）。
      3.足徵，上開悔過切結書及分居協議書，確係乙○○在自
        由意志下所寫，而非因甲○○之母威脅恐嚇，迫於無奈
        下所簽，乙○○此部分辯解為不可採。
　　(三)乙○○有於92年6月4日，跨牆潛入三重甲○○住處以沾有
　　  不明液體之手帕或抹布矇住甲○○口鼻並毆打之事實：
　　　乙○○於原審前述履行同居事件坦承92年6月4日晚上有至
  　　台北縣三重市○○街470號2樓，惟辯稱：實情是其當日已
    　與甲○○事先約好要商談兩造間婚姻及子女教養等問題，
      是甲○○開門讓伊進入，根本不是未經同意侵入住宅，也
　    沒有其所謂「將原告拖倒在地，並予毆打原告」等情事
      ，並主張此有證人張裕豐於92年10月1日於原審法院之證
      言可憑（見同前卷11頁）。經查：
　　　1.乙○○所舉證人張裕豐於原審92年10月 1日訊問時，法
        官問其：「92年6月4日你有無載被告（即乙○○）去一
    　　個地方，他的太太開門讓他進去？」答稱：「沒有」。
      　法官再問其：「除了這次之外還有沒有其他的印象？」
  　　　答稱：「我家．．．跟乙○○原來住的仁愛街很近，這
    　　幾個月中，我跟他只有三次接觸．．．第二次．．．我
      　們回老家後，有順便載他回三重仁愛街，當時他下車後
  　　　，我就把車往前開去停車，我不知道發生什麼事情，我
    　　並沒有看到他太太開門的事情．．．」（見原審卷第14
        8頁）。足見，證人張裕豐於原審之上開證言，並未證
        明當天有見甲○○開門讓乙○○進入三重住處。
　　　2.另依原審法院92年家護字第 644號通常保護令，理由三
  　　　所載，乙○○於92年7月17日上開案件審理時陳稱：「
        我（92年）6月4日去的時候，有見到鐵窗被人拆過，所
        以我才從該處進入」（見本院卷第54至56頁），且有窗
        戶被拆下之照片在卷可證。足見上訴人當日確係爬窗進
        入三重住處，已至為明確。從而，上訴人謂當日係被上
        訴人讓伊進入三重住處，顯與事實不符。
　　　3.又當日乙○○拆卸三重住處二樓窗戶侵入住宅，並以沾
  　　　有不明液體之手帕矇住甲○○之口鼻，甲○○害怕掙扎
        ，乙○○又將其拖倒在地，並予毆打，致甲○○除因被
        矇口鼻受有右耳後5乘1公分擦傷外，另受有右手腕1公
        分瘀傷2處、右手指1公分腫脹擦傷、左手前臂4公分瘀
        傷、1公分瘀傷2處、右大腿前側3乘3公分瘀傷、後側2
        乘3公分瘀傷、左膝下8乘3公分擦傷之傷害，亦有診斷
        證明書可稽（見本院卷第68頁被上證六）。且乙○○嗣
        打電話向甲○○坦承確有以沾不明液體之手帕矇甲○○
        口鼻，亦有電話錄音譯文可憑（本院卷第73頁被上證七
        ）。
      4.再甲○○嗣經哀求，掙扎逃脫至房內，打電話向其母親
        林美玉求救，母親即由宜蘭打電話報警，並通知甲○○
        住台北之叔叔柯文正及上訴人之表哥施詠峰到場救援。
        嗣台北縣政府警察局三重分局慈福派出所亦獲報而派員
        到場處理。惟因已時至翌日凌晨，且甲○○又身心受到
        嚴重之打擊，無法製作筆錄，而延至92年6月9日晚上始
        至上開派出所完成筆錄，並製作受理家庭暴力案件調查
        紀錄（通報）表及現場報告表，亦有上開文書可憑（本
        院卷第74頁被上證八）。並經證人即甲○○之母親林美
        玉、叔叔柯文正，於92年9月12日及92年10月1日訊問時
        ，證述明確。而於原審92年10月1日訊問時亦供承：「
        當天柯文正跟施詠峰和警察都有去現場」（原審卷第14
        6頁）。且乙○○涉嫌傷害罪刑，亦經原審法院判決確
        定（本院卷第57至60頁被上證二）。
　　　5.足見，乙○○確有於上開時日又侵入甲○○三重住處
        傷害甲○○。上訴人此部分辯解，亦不足採。
五、按民法第1052條第 2項前段規定：「有前項以外之重大事由
    ，難以維持婚姻者，夫妻之一方得請求離婚」，其目的在使
    夫妻請求裁判離婚之事由較富彈性。是夫妻間發生足使婚姻
    難以維持之重大事由者，雖不符合該條第 1項所列各款情形
    ，亦無不准依該法條第2項訴請離婚之理，最高法院86年3月
    4日86年度第2次民事庭會議決議可資參照。其次，婚姻既係
    以夫妻之共同生活為目的，配偶間自應互相協力保持其共同
    生活之圓滿、安全及幸福，是故夫妻本應相互尊重以增進情
    感和諧及誠摯之相處，此為維持婚姻之基礎，若此基礎不復
    存在，致夫妻無法共同生活，無復合可能者，即應認有難以
    維持婚姻之重大事由存在。經查：乙○○於婚姻存續期間，
    既有前述對甲○○為毆打之暴力行為，則乙○○所為顯已嚴
    重危害婚姻生活中應有互敬互愛之本質，而甲○○既亦因此
    攜子搬回娘家居住，足見兩造間誠摯情感，亦已因此而生不
    可彌補之裂痕，已難期兩造再有共同圓滿、安全及幸福之婚
    姻生活，其情形已構成難以維持婚姻之重大事由，而此項重
    大事由，又非可歸責甲○○，是甲○○據以訴請判決與乙○
    ○離婚，為有理由，應予准許，原審判決甲○○此部分勝訴
    ，核無不合。乙○○上訴論旨，乃執陳詞，斤斤指摘原判決
    此部分不當，聲明廢棄改判為無理由，應予駁回上訴。
六、次按，夫妻離婚者，對於未成年子女權利義務之行使或負擔
    ，依協議由一方或雙方共同任之。未為協議或協議不成者，
    法院得依夫妻之一方、主管機關、社會福利機構或其他利害
    關係人之請求或依職權酌定之。又法院為前項裁判時，應依
    子女之最佳利益，審酌一切情狀，參考社工人員之訪視報告
    ，尤應注意左列事項：(一)子女之年齡、性別、人數及健康情
    形。(二)子女之意願及人格發展之需要。(三)父母之年齡、職業
    、品行、健康情形、經濟能力及生活狀況。(四)父母保護教養
    子女之意願及態度。(五)父母子女間或未成年子女與其他共同
    生活之人間之感情狀況，民法第1055條第1項、第1055條之
    1分別定有明文。經查：兩造所生之子女楊哲毓（男，民國
    ○○年○月○日生、身分證統一編號：Ｚ000000000號），為未
    滿二十歲之未成年人，有卷附戶籍資料可稽。本件如前所述
    ，乙○○對甲○○既有暴力傷害行為，此對兒童身心會造成
    極大傷害，影響其未來人格成長。此經原審法院囑託財團法
    人臺灣兒童暨家庭扶助基金會宜蘭分事務所派員訪視之結果
    ，亦據認父母婚姻衝突中的暴力傷害行為，對兒童身心會造
    成極大傷害，影響兒童人格發展，且評估甲○○之工作能力
    、娘家親屬之資源及與孩子相處狀況等情況，甲○○實有能
    力提供照顧扶養兩造之子等語，有該會92年9 月24日92台童
    宜扶字第92439號函可稽（見原審卷第134頁)。故原審審酌
    兩造之人格、經濟能力、監護能力、親屬援助之可能性、家
    庭環境、子女之年齡、意願及監護現狀，並參考上開訪視報
    告，認對於兩造所生之未成年子女楊哲毓權利義務之行使或
    負擔，由甲○○任之，較符合子女之最佳利益，兩造所生之
    子楊哲毓權利義務之行使或負擔雖由甲○○任之，但子女與
    父母間之關係乃人倫至親，無監護權一方定期或不定期之訪
    視、關愛，對子女人格之成長，關係重大。為兼顧兩造未成
    年子女人格之正常發展，並滿足父（母）子親情，實有讓未
    任監護權之一方探視無監護權子女之必要。原審法院因參酌
    兩造之能力、意願及實際狀況，並避免妨害子女之利益，爰
    依職權酌定乙○○得依原判決附表所示之期間及會面交往方
    式探視子女均無不合。甲○○上訴意旨以：乙○○懷疑其不
    貞，楊哲毓非其骨肉，乙○○是否能善待楊哲毓，亦令甲○
    ○擔心。另楊哲毓對甲○○及甲○○母親林美玉依賴甚深，
    每日甲○○出門上班，或母親林美玉外出時，其均會哭鬧不
    休。因此，若一開始探視，即驟然使乙○○得與楊哲毓外出
    ，並由乙○○照顧兩日，其交付及探視過程，楊哲毓必會排
    斥、哭鬧、驚恐不已，心靈將留下難以抹滅之恐懼，影響其
    日後之人格發展，足見，此一會面交往方式顯非對楊哲毓為
    最佳利益。故甲○○認乙○○探視楊哲毓之時間及會面方式
    應循序漸進，先使楊哲毓與乙○○熟悉並培養父子感情，再
    准乙○○與其外出，由乙○○照顧，方對楊哲毓為最佳利益
    。惟原審未慮及此，亦未詢問上訴人及參考社工人員之意見
    ，即逕依職權為酌定會面交往之方式及期間，顯有未當。甲
    ○○認為乙○○得以附表所示之期間及會面交往探視楊哲毓
    ，較符合楊哲毓之最佳利益云云，經查：乙○○雖曾懷疑楊
    哲毓非其骨肉，經本院囑兩造前往台北榮民總醫院做ＤＮＡ
    之檢驗，以判斷楊哲毓是否為乙○○之親生子，但乙○○並
    未按期前往檢驗，此有該院94年4月12日北總內屬字第
    0940030695 號函附卷可考（見本院卷第118頁）其於本院言
    詞辯論期日，表示不願再做ＤＮＡ之比對，見同前卷第頁
    125頁，則其已不再就楊哲毓是否為其骨肉加以爭執，並一
    再表示其深愛甲○○，希望和解，繼續維持婚姻關係，則甲
    ○○就乙○○是否能善待楊哲毓之疑慮應可消除，再者，目
    前乙○○根本未能與其子楊哲毓見面，其初見面時，難免排
    斥、哭鬧或驚恐，但骨肉情深，一回生，兩回熟，多見幾次
    面，自然父子之情產生，如依甲○○之請求，乙○○在其子
    楊哲毓五歲以前，將無法同住過夜，剝奪為人父之權義，與
    我國人倫關係似有違背，何況乙○○帶楊哲毓離開甲○○住
    居所外宿時，如有妨害楊哲毓之利益，甲○○得請求法院變
    更之，民法第1055條第5項但書有明文規定，則楊哲毓之利
    益均能隨時予以維護，甲○○上訴意旨，請求變更會面方式
    如附表所示，即無理由，應予駁回上訴。
七、據上論結，本件兩造上訴均無理由，爰判決如主文。
中　　華　　民　　國　　94　　年　　6 　　月　　21　　日
　　　　　　　　　  民事第16庭審判長法　官  黃騰耀
　　　　　　　　　　　　　　　　    法　官  許文章
　　　　　　　　　　　　　　   　 　法　官  郭松濤
正本係照原本作成。
兩造均如不服本判決，應於收受送達後20日內向本院提出上訴書
狀，其未表明上訴理由者，應於提出上訴後20日內向本院補提理
由書狀（均須按他造當事人之人數附繕本）上訴時應提出委任律
師或具有律師資格之人之委任狀；委任有律師資格者，另應附具
律師資格證書及釋明委任人與受任人有民事訴訟法第466條之一
第一項但書或第二項（詳附註）所定關係之釋明文書影本。
中　　華　　民　　國　　94　　年　　6　 　月　　24　　日
　　　　　　　　　　　　　　　　　　書記官  方素珍
附註：
民事訴訟法第四百六十六條之一（第一項、第二項）：
對於第二審判決上訴，上訴人應委任律師為訴訟代理人。但上訴
人或其他法定代理人具有律師資格者，不在此限。
上訴人之配偶、三親等內之血親、二親等內之姻親，或上訴人為
法人、中央或地方機關時，其所屬專任人員具有律師資格並經法
院認為適當者，亦得為第三審訴訟代理人。
 附表：
┌────────────────────────────────────────────┐
│一乙○○在楊哲毓滿5歲前（即96年8月5日前），得於每月第1、3週之星期六上午10時起至下午5時止│
│  ，前往其居住處所或兩造同意之地點探視楊哲毓。                                          │
│二楊謹益在96年8月6日起至楊哲毓國民中學畢業前，得前往其住居處所，依左列期間始點、地點與其│
│  外出，由乙○○照顧至期間終了時，並於期間終了時送回前開處所。                          │
│三楊哲毓國民中學畢業後至成年止，由其自行決定探視之時間及方式。                          │
├───────┬─────────────┬───────┬───────┬──────┤
│探視日期　　　│每月第一、三週之星期六    │父親節　　　　│寒假期間　　　│　暑假期間　│
├───────┼─────────────┼───────┼───────┼──────┤
│探視期間　　　│星期六上午10時起至翌日晚上│當日下午5 時起│一週　　　　　│　二週　　　│
│　　　　　　　│8 時止　　　　　　　　　　│至晚上9 時止　│　　　　　　　│　　　　　　│
├───────┼─────────────┼───────┼───────┼──────┤
│甲○○交付時間│星期六上午10時　　　　　　│當日下午5 時　│寒假第二週之星│暑假第二週之│
│　　　　　　　│　　　　　　　　　　　　　│　　　　　　　│期一上午10時（│星期一上午10│
│　　　　　　　│　　　　　　　　　　　　　│　　　　　　　│如該週遇農曆除│時　　　　　│
│　　　　　　　│　　　　　　　　　　　　　│　　　　　　　│夕及大年初一，│　　　　　　│
│　　　　　　　│　　　　　　　　　　　　　│　　　　　　　│則延後一週）　│　　　　　　│
├───────┼─────────────┼───────┼───────┼──────┤
│乙○○送回時間│星期日晚上8 時　　　　　　│當日晚上9 時　│寒假第二週之星│暑假第三週之│
│　　　　　　　│　　　　　　　　　　　　　│　　　　　　　│期日晚上8 時　│星期日晚上8 │
│　　　　　　　│　　　　　　　　　　　　　│　　　　　　　│　　　　　　　│時　　　　　│
├───────┼─────────────┼───────┼───────┼──────┤
│甲○○交付地點│子女之住居處所　        　│　同左　　　　│　同左　　　　│　　　　　　│
├───────┼─────────────┼───────┼───────┼──────┤
│乙○○送回地點│同上    　　　　　　　　　│　同上　　　　│　同上　　　　│            │
├───────┴─────────────┴───────┴───────┴──────┤
│除前述之會面交往期間及方式外，被告於不妨害子女之學業及生活作息範圍內，於事先徵得原告之同│
│意後，亦得增加或變更會面交往之方式及期間。                                              │
└────────────────────────────────────────────┘